臺灣屏東地方法院民事裁定
111年度移調字第5號
聲  請  人  王換生  
            王羿涵  
上  一  人  
法定代理人  王田富  
            黃慧媚  
共      同
代  理  人  王邱鳳招
相  對  人  王肇禧  
上列當事人間請求履行契約事件，經聲請人聲請更正錯誤，本院
裁定如下：
    主  文
聲請駁回。
    理  由
一、聲請意旨略以：
（一）兩造於民國111年3月10日就請求履行契約事件成立調解，
      調解筆錄記載：「相對人願以買賣為原因，移轉兩造共有
      坐落屏東縣○○鄉○○段000地號土地（下稱系爭土地）之應
      有部分各60分之1予聲請人。移轉後兩造之應有部分如下
      ：原告應有部分各為60分之21、被告應有部分為60分之18
      」等語。
（二）惟兩造調解時之真意，係就有爭議之系爭土地面積50坪，
      分別由聲請人各取得17坪、相對人取得16坪；因轉換算為
      應有部分之比例時，不慎發生錯誤，而誤載為相對人應各
      移轉系爭土地應有部分為60分之1予聲請人。經重新將面
      積坪數換算為應有部分後，相對人應移轉系爭土地應有部
      分各35分之1予聲請人，移轉後兩造應有部分為：聲請人
      應有部分各為105分之38、相對人應有部分為105分之29。
      爰依民事訴訟法第232條第1項規定，聲請更正該調解筆錄
      等語。
二、本院之判斷：
（一）民事訴訟法第232條第1項雖規定：判決如有「誤寫、誤算
      或其他類此之顯然錯誤」者，法院得依聲請或依職權以裁
      定更正。此乃基於訴訟經濟之考量所為，因顯然錯誤客觀
      上一望即知，不影響判決本旨，沒有就實體事項為言詞辯
      論之必要，故僅以程序上之裁定更正即可。而民事訴訟法
      第416條第1項、第380條第1項規定，成立之調解，與確定
      判決有同一效力；基於同一法理，調解筆錄如有誤寫、誤
      算或類此之顯然錯誤時，亦得類推適用，由法院以裁定更
      正。惟調解既然已經成立，此時所謂「顯然錯誤」，必是
      指兩造均不爭執之事項，或無涉兩造間之實體權利義務法
      律關係；如果涉及兩造間之實體權利義務法律關係，兩造
      仍有爭執之事項，尚待言詞辯論後為實體認定，自無許法
      院以程序上裁定更正之理。
（二）查聲請人所稱之坪數誤算一事，如更正後，將使聲請人分
      得更多土地應有部分、相對人分得較少土地應有部分，已
      涉及兩造間之權利義務法律關係。嗣經本院行調查程序時
      ，相對人亦當庭否認該調解筆錄內容有誤算之情形（本院
      卷第421頁），可見兩造對於超過調解筆錄所載應移轉土
      地應有部分之範圍，仍有爭執，而非單純之顯然錯誤；此
      部分因尚待為實體認定，無從以裁定更正。故聲請人聲請
      裁定更正，與民事訴訟法第232條第1項規定不符，應予駁
      回。
（三）至於聲請人如認為兩造間所成立之調解，有無效或錯誤得
      撤銷之原因，自應由當事人依民事訴訟法第416條第2項、
      民法第88條等相關規定，提起宣告調解無效或撤銷調解之
      訴解決之。
三、依民事訴訟法第220條，裁定如主文。
中　　華　　民　　國　　111 　年　　5 　　月　　11　　日
                  民事第三庭    法　官　李宗濡
正本係照原本作成。
如不服本裁定，應於送達後10日內向本院提出抗告狀，並繳納抗
告裁判費新臺幣1000元。
中　　華　　民　　國　　111 　年　　5 　　月　　11　　日
                                書記官　林佳慧